【裁判字號】    94,交訴,38
【裁判日期】    950314
【裁判案由】    業務過失致死等
【裁判全文】
臺灣新竹地方法院刑事判決              94年度交訴字第38號
公  訴  人  臺灣新竹地方法院檢察署檢察官
被      告  丁○○
上列被告因業務過失致死等案件，經檢察官提起公訴（94年偵字
第2999號），經本院合議庭裁定改行簡式審判程序，判決如下：
    主  文
丁○○從事業務之人，因業務上之過失致人於死，處有期徒刑伍
月，如易科罰金，以佰元折算壹日。緩刑貳年。
    事  實
一、丁○○係百福煤氣行司機，以駕駛自用小貨車載運瓦斯鋼瓶
    為業，為從事駕駛業務之人，於民國93年10月29日下午，駕
    駛車牌號碼LW─3337號之自用小貨車，沿新竹市○○路內側
    快車道由西向東行駛，於當日下午3時20分許行經該路與北
    大路交岔路口時，本應注意行車速度，應依速限標誌或標線
    之規定，無標誌或標線者，行車時速不得超過50公里，並注
    意車前狀況，隨時採取必要之安全措施，且當時天候晴朗、
    日間自然光線、路面乾燥、無缺陷、無障礙物、視距良好等
    情形，並無不能注意之情形，竟疏未注意，於上開速限50公
    里之路段上，以時速超過50公里至60公里間之速度超速行駛
    ，且未注意車前狀況，適有邱坤儀駕駛車牌號碼GZF─732號
    重型機車，附載甲○○，在東大路同向外側慢車道由西向東
    行駛至上開交岔路口，未遵行2段式左轉規定，而逕自貿然
    左轉，致超速行駛中之丁○○煞避不及而擦撞到邱坤儀駕駛
    之重型機車車頭，致邱坤儀受有頭部及腹部鈍力傷等傷害、
    甲○○受有左膝關節破裂及右大腿撕裂傷等傷害（甲○○傷
    害部分，業據告訴人甲○○撤回告訴，詳後述）。丁○○於
    肇事後，在未經有偵查犯罪之機關或公務員發覺為犯嫌前，
    待員警前往現場處理時，尚停留於現場，並當場承認為肇事
    人，自首而接受裁判。嗣邱坤儀雖經送醫救治，仍於同年11
    月3日（起訴書誤載為同日（93年10月29日））上午9時10分
    許，在行政院衛生署新竹醫院因前述傷重不治死亡。
二、案經告訴人丙○○○與甲○○訴請及臺灣新竹地方法院檢察
    署檢察官相驗後自動檢舉偵查起訴。
    理  由
一、本件被告丁○○所犯業務過失致死罪，尚非死刑、無期徒刑
    、最輕本刑為三年以上有期徒刑之罪，或高等法院管轄第一
    審之案件，被告於本院準備程序進行中，就被訴事實為有罪
    之陳述，經本院合議庭認合於刑事訴訟法第273條之1第1項
    之規定，裁定進行簡式審判程序，合先敘明。
二、右揭事實，業據被告於本院審理時之供述，並據告訴人丙○
    ○○及甲○○指述，並有道路交通事故現場圖、道路交通事
    故調查報告表(一)、(二)、現場及車損照片共32幀等在卷可稽，
    而被害人邱坤儀確係因本件事故受有上述傷害不治死亡之事
    實，亦據臺灣新竹地方法院檢察署檢察官督同法醫相驗無訛
    ，製有勘驗筆錄、相驗屍體證明書各1份在卷足按。
二、按駕駛人駕駛汽車，行車速度，依標誌或標線之規定，無標
    誌或標線者，行車時速不得超過50公里；汽車行駛時，駕駛
    人應注意車前狀況，並隨時採取必要之安全措施，道路交通
    安全規則第93條第1項第1款、第94條第3項分別定有明文。
    被告領有駕駛執照，其駕駛上開自用小貨車自應注意上述道
    路交通安全規則之規定，又依附卷之交通事故調查報告表(一)
    所載，肇事路段限速50公里，而車禍發生當時之天候晴、日
    間自然光線、柏油路面、路面乾燥、無缺陷、無障礙物、視
    距良好，並無不能注意之情事，被告竟以時速超過50公里至
    60公里間之速度超速行駛，顯見被告於駕車行進時超速行駛
    ，疏未注意車前狀況，致被害人邱坤儀於未遵行2段左轉規
    定逕行左轉行駛時，被告無法即時應變，肇致本件車禍，被
    告之行為顯有過失甚明。另本件經送臺灣省竹苗區車輛行車
    事故鑑定委員會鑑定及臺灣省車輛行車事故覆議鑑定委員會
    覆議結果，認被告駕駛自小貨車（行經號誌管制交岔路口）
    超速行駛未注意車前狀況為肇事次因，有臺灣省竹苗區車輛
    行車事故鑑定委員會93年12月13日竹鑑字第931191號函暨所
    附鑑定意見書及臺灣省車輛行車事故覆議鑑定委員會94年5
    月3日府覆議字第0940100212號函各1份在卷可參，益證被告
    就本件車禍之發生為有過失。再被害人邱坤儀確因本件車禍
    死亡，則被告之過失行為與被害人死亡間，自有相當因果關
    係，被告犯行洵堪認定，應予依法論科。
三、按刑法上所謂業務，係指個人基於其社會地位繼續反覆所執
    行之事務而言。本件被告自承受僱於「百福煤氣行」，負責
    駕駛車號LW─3337號自用小貨車載送桶裝瓦斯之工作，其駕
    車送貨即為其主要業務，故被告係從事駕駛業務之人，其因
    業務上之過失發生車禍，導致被害人邱坤儀死亡，核其所為
    ，係犯刑法第276條第2項之業務過失致人於死罪。另被告於
    上開肇事後，在有偵查犯罪職權之機關及公務員發覺前，即
    向據報到場處理之新竹縣警察局新埔分局警員黃淵源坦承肇
    事並接受裁判，此有新竹市警察局第一分局94年11月9日竹
    市警一分五字第0940021953號函及新竹市警察局94年11月4
    號竹市警勤字第0940042581號函及所附之受理各類案件紀錄
    表各1件，在卷足憑，應依刑法第62條前段規定減輕其刑。
    爰審酌被告為從事業務之人，對於一定危險之認識能力應較
    常人為高，其注意能力亦應較一般人為高，竟未能善盡駕駛
    注意義務，不僅超速行駛復未注意車前狀況，導致被害人邱
    坤儀因而喪失寶貴之生命，惟兼衡被害人邱坤儀駕車未遵二
    段左轉之規定而與有過失及被告其犯後已與被害人家屬達成
    和解有撤回告訴狀及所附證明書各1紙在卷可證等一切情狀
    ，量處如主文所示之刑，並同時諭知易科罰金之折算標準，
    以示懲儆。又被告雖曾於75年間因妨害自由案件，經臺灣桃
    園地方法院判處有期徒刑3月，於76年1月22日易科罰金完畢
    ，惟執行完畢後，最近5年未曾受有期徒刑以上刑之宣告，
    有臺灣新竹地方法院檢察署刑案資料查註紀錄表及臺灣高等
    法院被告前案紀錄表各1份在卷可佐，其因一時過失觸犯本
    件罪刑，經此次偵、審程序及刑之宣告，當知所警惕，無再
    犯之虞，所宣告之刑，以暫不執行為適當，併依法諭知緩刑
    2年，以啟向上。
四、公訴意旨另略以：丁○○係百福煤氣行司機，以駕駛自用小
    貨車載運瓦斯鋼瓶為業，為從事駕駛業務之人，於93年10月
    29日下午3時20分許，駕駛車牌號碼LW－3337號之自用小貨
    車，沿新竹市○○路內側快車道由西向東行駛，行經該路與
    北大路交岔路口時，本應行車速度應依速限，並應注意車前
    狀況，隨時採取必要之安全措施，並無不能注意之情形，竟
    疏未注意，於速限50公里之路段上，以時速50至60公里不等
    之速度超速行駛，且未注意車前狀況，適有邱坤儀駕駛車號
    GZF－732號重型機車，附載甲○○，行駛至上開交岔路口時
    ，未遵規定以2段式左轉，而逕自貿然左轉，致超速行駛中
    之丁○○煞避不及而撞擊到邱坤儀駕駛之重型機車，致告訴
    人甲○○受有左膝關節破裂及右大腿撕裂傷等傷害，因認被
    告此部分所為，涉犯刑法第284條第2項之過失傷害罪嫌。按
    告訴乃論之罪，告訴人於第一審辯論終結前得撤回告訴；告
    訴經撤回者，應諭知不受理之判決；刑事訴訟法第238條第1
    項及第303條第3款分別定有明文。本件公訴人認被告上開部
    分涉犯刑法第284條第2項前段之業務過失傷害罪，依同法第
    287條之規定，須告訴乃論，茲因告訴人甲○○於本院審理
    時具狀撤回告訴，有撤回告訴狀1紙在卷可證，依上述說明
    ，本應為此部分不受理判決之諭知，惟公訴人認被告此部分
    犯行與上述論罪科刑部分，有想像競合犯之裁判上一罪關係
    ，爰不另為不受理之諭知，附此敘明。
五、據上論斷，應依刑事訴訟法第273條之1、第299條第1項前段
    ，刑法第276條第2項、第62條前段、第41條第1項前段、第
    74條第2款，罰金罰鍰提高標準條例第1條前段、第2條，判
    決如主文。
本案經檢察官乙○○到庭執行職務。
中    華    民    國    95    年    3      月    14   日
                  刑事交通法庭   法    官  方鴻愷
以上正本證明與原本無異。
如不服本判決，應於判決送達後10日內向本院提出上訴狀 (應附
繕本 )，上訴於臺灣高等法院。
中    華    民    國    95    年    3      月    14   日
                                 書 記 官  吳美雲
附錄本案論罪科刑法條全文：
刑法第276條
因過失致人於死者，處2年以下有期徒刑、拘役或2千元以下罰金
。
從事業務之人，因業務上之過失犯前項之罪者，處5年以下有期
徒刑或拘役，得併科3千元以下罰金。


司法院資訊處製作；財團法人民間司法改革基金會備份。
